臺灣高等法院刑事判決
109年度上訴字第4422號
上  訴  人  
即  被  告  吳承洋





選任辯護人  蔡全淩律師
上列上訴人因毒品危害防制條例等案件，不服臺灣士林地方法院
109年度訴字第370號，中華民國109年10月30日第一審判決（起
訴案號：臺灣士林地方檢察署109年度偵字第11304號），提起上
訴，本院判決如下：
    主  文
上訴駁回。               
    事實及理由
一、經本院審理結果，認第一審以上訴人即被告吳承洋犯修正前
　　毒品危害防制條例第4條第2項之販賣第二級毒品罪，七罪，
    各量處有期徒刑3年8月，並就扣案之物及未扣案之犯罪所得
    依法宣告沒收；及犯藥事法第83 條第1項之轉讓禁藥罪，量
    處有期徒刑7月；並就所犯之以上八罪，定其應執行有期徒
    刑7年6月，認事用法及量刑均無不當，應予維持，並引用第
    一審判決書記載之事實、證據及理由（如附件）。
二、上訴人即被告吳承洋之上訴意旨略以：（一）、被告已據實
    向警方供出其毒品上游為盧俊維，但因警方之偵查作為迄今
    並無查獲盧俊維之不法事證，造成被告之權益受損，雖無法
    適用毒品危害防制條例第17第1項之規定減刑，但懇請法院
    能依刑法第57條第10款規定參酌被告之犯後態度確係良好，
    而科處較輕之刑度；（二）、被告於本案販賣第二級毒品之
    次數雖達7次，然交易數量、金額均非鉅，非四處散布毒品
    、牟取暴利之藥頭，惡性實與散布鉅量毒品之大盤毒梟有別
    ，金額亦僅每次1千元至2千元之間，不無情輕法重而尚堪憫
    恕之情形，理應依刑法第59條規定酌減其刑，為此上訴，請
    求就所犯7次販賣第二級毒品犯行均依刑法第59條規定減刑
    等語。
三、經查：　　　
　㈠刑事審判旨在實現刑罰權之分配的正義，故法院對有罪被告
    之科刑，應符合罪刑相當之原則，使輕重得宜，罰當其罪，
    以契合社會之法律感情，此所以刑法第57條明定科刑時應審
    酌一切情狀，尤應注意該條所列10款事項以為科刑輕重之標
    準，俾使法院就個案之量刑，能斟酌至當。而量刑輕重係屬
    事實審法院得依職權自由裁量之事項，苟已斟酌刑法第57條
    各款所列情狀而未逾越法定刑度，不得遽指為違法（最高法
    院72年台上字第6696號判例參照）。查：原判決已說明被告
    應適用修正前毒品危害防制條例第17條第2項規定減輕其刑
    ，且就轉讓禁藥罪部分無刑法第59條規定之適用，量刑時並
    審酌被告貪圖不法利益，明知甲基安非他命為第二級毒品，
    戕害身心且不易戒斷，竟無視國家杜絕毒品犯罪之嚴令峻刑
    ，猶從事規範違反性高之販毒行為，販賣毒品供他人施用，
    次數高達7次，且販賣對象達4人，已肇生他人施用毒品之惡
    源，足以戕害他人之身心健康，且有滋生其他犯罪之可能，
    對社會秩序造成潛藏之危害，被告另轉讓禁藥甲基安非他命
    予他人施用，足以助長吸毒歪風，行為亦值非難，衡諸被告
    各次販賣第二級毒品及轉讓禁藥之犯罪動機、目的、手段與
    情節、行為所生危害及法益侵害性等項，而應施以相當之刑
    罰，冀收矯治及社會防衛之效，惟念及其犯後尚知坦認全部
    犯行，態度尚可，且本案所販賣之第二級毒品數量及所得非
    鉅，兼衡酌被告自陳高中肄業之智識程度，入所前從事建築
    工程，月薪約6 萬元，未婚，需扶養其母親及阿嬤等一切情
    狀，就所犯販賣第二級毒品罪之七罪各量處有期徒刑3年8月
    、所犯轉讓禁藥罪量處有期徒刑7月；定應執行刑部分亦說
    明被告於本件販賣及轉讓第二級毒品之對象、次數、所交付
    毒品之重量與販賣所得非鉅等犯罪情節，審酌比例原則、罪
    責相當原則及矯正效益，定應執行有期徒刑7年6月。原審均
    已依刑法第57條各款所列情狀加以審酌，於法定刑度之內，
    予以量定，客觀上並無明顯濫權或失之過重情形，亦未違反
    比例原則。所定應執行刑，亦係在各刑中之最長期有期徒刑
    3年8月以上、各刑合併以下，均未逾越刑法第51條第5款所
    定之外部性界限，亦無逾越內部性界限之情事，要屬法院裁
    量職權之適法行使，且與法律規範之目的、精神、理念及法
    律秩序亦不相違背，核無違法或不當。
  ㈡按刑法第59條規定之酌量減輕其刑，必須犯罪另有特殊之原
    因與環境，在客觀上足以引起一般同情，認為即使予以宣告
    法定最低度刑，猶嫌過重者，始有其適用。此所謂法定最低
    度刑，固包括法定最低本刑；惟遇有其他法定減輕之事由者
    ，則應係指適用其他法定減輕事由減輕後之最低度刑而言。
    倘被告別有其他法定減輕事由者，應先適用法定減輕事由減
    輕其刑後，猶認其犯罪之情狀顯可憫恕，即使科以該減輕後
    之最低度刑仍嫌過重者，始得適用刑法第59條規定酌量減輕
    其刑。而此項犯罪情狀是否顯可憫恕而酌量減輕其刑之認定
    ，亦屬法院得依職權自由裁量之事項。查：被告於本案販賣
    第二級毒品之次數達7次，對象有4人，顯非偶與他人就毒品
    互通有無一時失慮而犯，況被告正值青壯，不思憑己力正當
    營生，竟不畏嚴刑峻法，反覆販賣毒品牟利，戕害他人身心
    ，相較於安分守己正當工作者，其作為顯無法引起一般人之
    同情或憫恕可言，故依毒品危害防制條例第17條第2項規定
    減輕其刑後，均無情輕法重之憾，被告上訴請求就販賣第二
    級毒品七罪部分適用刑法第59條規定減刑，自屬無據。至被
    告復以其有供出毒品上游盧俊維，因警方偵查作為之故，未
    能適用毒品危害防制條例第17第1項之規定減刑，但應考量
    被告之犯後態度確係良好予更輕之刑一節。查：被告雖於偵
    查、原審及本院審理中均供稱其毒品上游為盧俊維，惟警方
    迄今仍未查知盧俊維有何販賣毒品之具體事證，此有新北市
    政府警察局淡水分局110年1月11日新北警淡刑字第10943927
    75號函在卷可稽（本院卷第191頁），被告於本院審理中亦
    陳明就此部分不主張有毒品危害防制條例第17第1項減刑規
    定之適用（本院卷第200頁）。雖被告仍稱盧俊維確實為其
    上游，可認其犯後態度良好，應再從輕量刑云云。惟原審於
    量刑時已審酌被告之犯後態度尚可，就所犯各次販賣第二級
    毒品犯行均量處有期徒刑3年8月（7罪），已屬低度量刑（
    最輕法定本刑為有期徒刑7年，依毒品危害防制條例第17條
    第2項規定減刑後，最低可量至有期徒刑3年6月），且原審
    就被告所犯上開販賣第二級毒品（7罪）與所犯轉讓禁藥罪
    （1罪），合併定應執行刑僅有期徒刑7年6月，相較上開8罪
    之合併總刑期26年3月（3年8月Ｘ7、7月），已予被告相當之
    恤刑優惠甚明，被告猶執前詞上訴請求再從輕量刑云云，為
    無理由。　　　
四、綜上所述，被告上訴仍就原審之量刑反覆爭執，並未再有其
    他舉證為憑，為無理由，應予駁回。
據上論結，應依刑事訴訟法第373條、第368條，判決如主文。
本案經檢察官黃子宜提起公訴，檢察官翁珮嫻到庭執行職務。
中　　華　　民　　國　　110 　年　　2 　　月　　4　　日
                  刑事第七庭    審判長法　官　孫惠琳
　　　　　　　　　　　　　　　　　　　法　官　張育彰
　　　　　　　　　　　　　　　　　　　法　官　連雅婷
以上正本證明與原本無異。
如不服本判決，應於收受送達後20日內向本院提出上訴書狀，其
未敘述上訴之理由者並得於提起上訴後20日內向本院補提理由書
（均須按他造當事人之人數附繕本）「切勿逕送上級法院」。
                                      書記官　謝秀青
中　　華　　民　　國　　110 　年　　2 　　月　　4 　　日
附錄：本案論罪科刑法條全文
修正前毒品危害防制條例第4條
製造、運輸、販賣第一級毒品者，處死刑或無期徒刑；處無期徒
刑者，得併科新臺幣2千萬元以下罰金。
製造、運輸、販賣第二級毒品者，處無期徒刑或7年以上有期徒
刑，得併科新臺幣1千萬元以下罰金。
製造、運輸、販賣第三級毒品者，處7年以上有期徒刑，得併科
新臺幣7百萬元以下罰金。
製造、運輸、販賣第四級毒品者，處5年以上12年以下有期徒刑
，得併科新臺幣3百萬元以下罰金。
製造、運輸、販賣專供製造或施用毒品之器具者，處1年以上7年
以下有期徒刑，得併科新臺幣1百萬元以下罰金。
前五項之未遂犯罰之。

藥事法第83條
明知為偽藥或禁藥，而販賣、供應、調劑、運送、寄藏、牙保、
轉讓或意圖販賣而陳列者，處7年以下有期徒刑，得併科新臺幣5
千萬元以下罰金。
犯前項之罪，因而致人於死者，處7年以上有期徒刑，得併科新
臺幣1億元以下罰金；致重傷者，處3年以上12年以下有期徒刑，
得併科新臺幣7千5百萬元以下罰金。
因過失犯第1項之罪者，處2年以下有期徒刑、拘役或科新臺幣5
百萬元以下罰金。
第1項之未遂犯罰之。